臺灣高等法院臺南分院刑事判決
110年度上訴字第1156號
上  訴  人  
即  被  告  吳承恩


指定辯護人  陳惠菊律師（義辯律師）
上列上訴人因毒品危害防制條例案件，不服臺灣臺南地方法院11
0年度訴字第692號中華民國110年9月7日第一審判決（追加起訴
案號：臺灣臺南地方檢察署110年度偵字第13038號），提起上訴
，本院判決如下：
    主  文
上訴駁回。
    事  實
一、吳承恩與胡朝明（另案判決在案）均明知甲基安非他命係毒
    品危害防制條例第2條第2項第2款所列管之第二級毒品，未
    經允許不得持有、販賣，竟意圖營利，共同基於販賣第二級
    毒品甲基安非他命之犯意聯絡，由胡朝明先與施鍵民聯繫販
    賣甲基安非他命事宜後，施鍵民於民國109年12月5日17時30
    分來至臺南市○○區○○街00巷0弄0號胡朝明住處，因胡朝明不
    克親自交付毒品，乃委由適至其住處之友人吳承恩（明知胡
    朝明交付之物品為摻雜他物之甲基安非他命）將甲基安非他
    命1小包交付施鍵民，施鍵民則當場交付新臺幣（下同）1,0
    00元予吳承恩，吳承恩並將收取之1,000元交給胡朝明，以
    此方式完成交易。
二、嗣本案因員警對胡朝明所持用之0000000000門號之行動電話
    執行通訊監察後，循線追查，於110年4月23日8時許，經員
    警持原審法院核發之搜索票至胡朝明上開住處執行搜索，當
    場扣得吸食器1组、殘渣袋2只、夾鏈袋1包及行動電話00000
    00000號1支，而查悉上情。
三、案經臺灣臺南地方檢察署檢察官指揮臺南市政府警察局第一
    分局移送同署檢察官偵查後追加起訴。
    理  由
壹、程序部分：
    查本件檢察官、被告及其指定辯護人對於下述本院採為認定
    犯罪事實依據之各項傳聞證據之證據能力，於本院行準備程
    序時均表示同意有證據能力（見本院卷第78頁），另本院審
    酌該等證據之取得過程並無出於違法不當情事，與本案待證
    事實間復具有相當之關聯性，並經原審及本院於審判期日就
    上開證據依法進行調查、辯論，是依刑事訴訟法第159條之5
    規定，均有證據能力，以之為本案證據並無不當，自得採為
    本件認定事實之基礎。另其餘本判決所採之非供述證據亦均
    經法定程序取得，無不得為證據之情形，自均有證據能力。
貳、實體部分：
一、認定犯罪事實所憑之證據及理由：
(一)訊據被告吳承恩對上開所載客觀犯罪事實（即代同案被告胡
    朝明交付甲基安非他命給施鍵民，並代收購毒款再轉交予胡
    朝明）不爭執，惟與辯護人同辯稱、辯護稱：就該犯罪事實
    的評價，應不屬於共同販賣，而是幫助販賣云云。另於上訴
    理由狀載稱：被告吳承恩於該日至胡朝明住處找其聊天，適
    逢施鍵民前來該處拿取其與胡朝明約定買受之甲基安非他命
    1包，胡朝明遂委託被告持之交付予施鍵民。被告上開行為
    並未向胡朝明收取任何代價，故絕無與胡朝明共同販賣毒品
    之犯行，其亦非胡朝明販毒中類如手足之代送毒品者，故衡
    情應論以幫助販賣第2級毒品罪云云；於刑事準備書狀載稱
　　：被告自始至終均稱「因為當時胡朝明躺在床上，他行動不
    方便出去，我是純粹幫胡朝明拿安非他命去門口給施鍵民」
    （偵3卷第86頁第4、6行），顯見被告從未基於營利之目的
    而賣出毒品，僅係便利、助益胡朝明販賣，其所為「轉交行
    為」似應以幫助販賣相繩，而非共同販賣。且查，依據原審
    判決書所載，被告之行為似與同案被告王贊睿所為之轉交行
    為無別，惟同一判決卻有一為「共同販賣」一為「幫助販賣
    」之不同犯罪評價，實有不當，應予撤銷另為適法判決云云
    。惟查：
  ㈠上開犯罪事實，業據被告吳承恩於偵查、原審準備程序及審
    理時均坦承不諱（偵卷第85-86頁「我不知道這樣也算是販
    賣毒品，如果這樣構成販賣，我願意承認。」；原審卷第59
    、79頁「對於犯罪事實及適用法條都認罪。」），核與同案
    被告胡朝明於另案偵查、原審準備程序及審理時供述之情節
    及證人施鍵民於警詢及偵查時證述之情節均相符，並有原審
    法院通訊監察書109年度聲監字第780號、109年度聲監續字
    第1056、1124、110年度聲監續字第44號暨電話附表（00000
    00000號警卷第57-79頁）、原審法院110年聲搜字000467號
    搜索票、臺南市政府警察局第一分局搜索扣押筆錄、扣押物
    品目錄表（000000000號警卷第27、29-31、33頁）、現場查
    獲及扣案物品照片1 張（0000000000號警卷第37頁）、施鍵
    民持用之行動電話0000000000號與胡朝明持用之行動電話00
    00000000號之通訊監察譯文（5536號他卷第97-99頁）在卷
    可參，足認被告前揭任意性自白有相當之證據可資補強，核
    與事實相符，堪可採信。
  ㈡本院訊據被告及胡朝明雖均供稱被告上開助益行為，並未從
    胡朝明處獲得好處云云，且卷查本案卷證資料亦無從證實，
    惟查被告與胡朝明有共同意圖營利之犯意聯絡（詳下述），
    且被告所為亦該當販賣毒品之構成要件（一手交錢一手交貨
    ），則被告所為自當構成共同販賣毒品罪，非幫助販賣毒品
    罪。（至於同案被告王贊睿所為，是否如到庭檢察官所稱應
    構成共同販賣毒品罪，原審誤判云云，抑如原審判決及辯護
    人所認之幫助販賣毒品罪，既非審判範圍，本院於茲不予論
    斷，且不影響本院上開之評斷，附此敘明）　　
(二)按販賣毒品係違法行為，非可公然為之，且有其獨特之販售
    通路及管道，復無公定價格，販賣者除可調高毒品之取得價
    格後，再以賣出方式賺取價差獲利外，亦可以同一價格賣出
    ，但藉由【稀釋毒品純度】或減少毒品份量等方式，從中賺
    取量差以獲得利益。每次買賣之價量，可能隨時依雙方關係
    深淺、資力、需求量及對行情之認知、毒品純度、來源是否
    充裕、查緝鬆嚴、購買者被查獲時供述購買對象之可能風險
    評估等，而異其標準，非可一概而論。而第二級毒品甲基安
    非他命為政府嚴予查緝之違禁物，販賣者刑責甚重（最低法
    定本刑為10年以上有期徒刑），如無利可圖，衡情應無甘冒
    遭查獲移送法辦之風險，而無端將毒品交付他人之理。查被
    告吳承恩與同案被告胡朝明就其等販賣甲基安非他命予施鍵
    民之行為，其等2人於本院行準備程序時均供承交付施鍵民
    之該包甲基安非他命有摻雜他物（胡朝明稱係類似安非他命
    之物，吳承恩稱係冰糖）（本院卷第70-72頁），依上開說
    明，則其等2人稀釋毒品純度從中賺取量差以獲得利益之行
    為，乃係本於營利意圖而販售，至為灼然，況倘非有利可圖
    ，殊無甘冒遭查獲、重罰之極大風險，從事交易毒品之理，
    是其等2人就本件犯行有藉由販賣甲基安非他命牟利之營利
    意圖無疑。
(三)綜上所述，本案事證明確，被告吳承恩與同案被告胡朝明本
    於營利意圖而為上開共同販賣甲基安非他命犯行，堪以認定
    ，應依法論科。
二、論罪科刑：
　㈠核被告吳承恩之所為，係犯毒品危害防制條例第4條第2項之
    販賣第二級毒品罪。被告於販賣毒品甲基安非他命前，其持
    有毒品甲基安非他命之低度行為，為該次販賣之高度行為所
    吸收，不另論罪。被告吳承恩就上開犯行，與同案被告胡朝
    明間，有犯意聯絡及行為分擔，為共同正犯。
　㈡被告吳承恩前因違反毒品危害防制條例案件，經原審法院以1
    08年度簡字第865號判決判處有期徒刑4月確定，於109年2月
    22日縮刑期滿執行完畢，有臺灣高等法院被告前案紀錄表在
    卷可查。被告於上開刑期執行完畢後5年內再犯本案有期徒
    刑以上之罪，為累犯，應依刑法第47條第1 項規定加重其刑
    。至司法院釋字第775 號解釋，依解釋文及理由之意旨，係
    指構成累犯者，不分情節，一律加重最低本刑，於不符合刑
    法第59條所定要件之情形下，致生行為人所受之刑罰超過其
    所應負擔罪責之個案，不符罪刑相當原則、比例原則。於此
    範圍內，在修正前，為避免發生上述罪刑不相當之情形，法
    院就該個案應裁量是否加重最低本刑；依此，該解釋係指個
    案應量處最低法定刑、又無法適用刑法第59條減輕規定之情
    形，法院應依此解釋意旨裁量不予加重最低本刑（最高法院
    108 年度台上字第338號、第976號、第1941號判決意旨參照
    ）。查本案依被告吳承恩構成累犯及犯罪之情節，並無上開
    情事，自仍有累犯加重其刑規定之適用，是依刑法第47條第
    1項規定，除無期徒刑部分依法不得加重外，其餘部分均依
    刑法第47條第1項規定加重其刑。
　㈢被告吳承恩就上開犯行，於偵查及「歷次」審判中（被告於
    本院審理中就其上開犯行之客觀事實坦承不諱，惟僅爭執法
    律評價，本院認其於本院審理中亦屬自白犯行）均自白不諱
    ，應適用毒品危害防制條例第17條第2項之規定減輕其刑，
    且先加後減之。
　㈣按刑事審判旨在實現刑罰權分配之正義，故法院對有罪被告
    之科刑，應符合罪刑相當之原則，使輕重得宜，罰當其罪，
    以契合社會之法律感情，此所以刑法第57條明定科刑時應審
    酌一切情狀，尤應注意該條所列10款事項以為科刑輕重之標
    準。同法第59條規定：「犯罪之情狀顯可憫恕，認科以最低
    度刑仍嫌過重者，得酌量減輕其刑。」旨在避免嚴刑峻罰，
    法內存仁，俾審判法官得確實斟酌個案具體情形，妥適裁量
    ，務期裁判結果，臻致合情、合理、合法之理想（最高法院
    102年度台上字第3046號判決意旨參照）。又按犯罪之情狀
    顯可憫恕，認科以最低度刑仍嫌過重者，得依據刑法第59條
    規定酌量減輕其刑。條文所謂犯罪情狀，必須有特殊之環境
    及原因，在客觀上顯然足以引起一般同情，認為縱予宣告法
    定最低刑度猶嫌過重；而所謂犯罪情狀顯可憫恕，係指裁判
    者審酌刑法第57條各款所列事項，以行為人之責任為基礎之
    一切情狀，予以全盤考量後，認其程度已達顯可憫恕之程度
    ，始有其適用。又按刑法第59條所規定酌量減輕其刑之適用
    ，所謂法定最低度刑，固包括法定最低本刑；惟遇有其他法
    定減輕之事由者，則應係指適用其他法定減輕事由減輕其刑
    後之最低度刑而言。倘被告別有法定減輕事由者，應先適用
    法定減輕事由減輕其刑後，猶認其犯罪之情狀顯可憫恕，即
    使科以該減輕後之最低度刑仍嫌過重者，始得適用刑法第59
    條規定酌量減輕其刑（參照最高法院107年度台上字第2313
    號判決）。查毒品危害防制條例於109年1月15日修正公布，
    於同年7月15日施行，關於該條例第4條第2項之販賣第2級毒
    品罪之最低法定刑，已由有期徒刑7年提高為10年（與普通
    殺人罪同），不可謂不重。經查：被告吳承恩就上開共同販
    賣第二級毒品犯行，乃因受同案被告胡朝明所託，代為交付
    甲基安非他命予施鍵民，其販賣對象僅1人，毒品價金僅1千
    元，被告吳承恩犯罪情節尚非重大，非如販毒集團所為之嚴
    重，而被告上開犯行，經依偵審中自白規定減輕其刑後，對
    照應科處法定最低度刑為有期徒刑5年以上，應有罪責與處
    罰不相對應之情輕法重情事。縱經依法減輕其刑後，仍嫌過
    重，難謂符合罪刑相當性及比例原則，更無從與大毒梟之惡
    行有所區隔，堪屬情輕法重，在客觀上足以引起一般之同情
    ，難認無可憫恕之處，爰依刑法第59條之規定，就其上開犯
    行酌量再遞減輕其刑。
三、原審以被告上開犯行，罪證明確，適用毒品危害防制條例第
    4條第2項、第17條第2項、刑法第28條、第47條第1項、第59
    條，並審酌被告應知悉甲基安非他命戕害人體身心健康之鉅
    ，且販賣甲基安非他命之行為，為政府嚴厲查禁之舉，竟不
    思戒慎行事，被告上開犯行，肇生他人施用毒品之來源，不
    僅戕害國民身心健康，亦滋生其他犯罪可能；惟念被告尚有
    悔意，犯後態度良好，兼衡被告並無犯罪所得，暨被告自述
    國中畢業，從事送瓦斯臨時工，離婚、育有1 個小孩，七歲
    ，由母親扶養等智識程度、工作、家庭生活狀況一切情狀，
    量處有期徒刑2年8月。另說明被告吳承恩收取之價金已交付
    同案被告胡朝明，其並未獲有任何犯罪所得，卷內復查無其
    他積極證據可認被告吳承恩有分得上開犯罪所得之情形，爰
    不予宣告沒收。本院認原審認事用法俱無不合，量刑亦堪認
    妥適，被告上訴意旨稱被告行為僅構成幫助販賣第2級毒品
    罪，指摘原判決不當，為無理由，應予駁回。
據上論斷，應依刑事訴訟法第368條，判決如主文。
本案經檢察官陳奕翔追加起訴，檢察官柯怡伶到庭執行職務。
中　　華　　民　　國　　111 　年　 　1　　月　　12    日
                  刑事第一庭    審判長法　官  楊清安
　　　　　　　　　                    法　官  蕭于哲
　　　　　　　　　　　　　　　　　　　法　官  陳顯榮
以上正本證明與原本無異。
如不服本判決應於收受送達後20日內向本院提出上訴書狀，其未
敘述上訴理由者，並得於提起上訴後20日內向本院補提理由書（
均須按他造當事人之人數附繕本）「切勿逕送上級法院」。
　　　　　　　　　　　　　　　　　　　書記官  盧建元
中　　華　　民　　國　　111 　年　　1 　　月　　12　　日
毒品危害防制條例第4條
製造、運輸、販賣第一級毒品者，處死刑或無期徒刑；處無期徒
刑者，得併科新臺幣3千萬元以下罰金。
製造、運輸、販賣第二級毒品者，處無期徒刑或10年以上有期徒
刑，得併科新臺幣1千5百萬元以下罰金。
製造、運輸、販賣第三級毒品者，處7年以上有期徒刑，得併科
新臺幣1千萬元以下罰金。
製造、運輸、販賣第四級毒品者，處5年以上12年以下有期徒刑
，得併科新臺幣5百萬元以下罰金。
製造、運輸、販賣專供製造或施用毒品之器具者，處1年以上7年
以下有期徒刑，得併科新臺幣1百50萬元以下罰金。
前五項之未遂犯罰之。